【裁判字號】    94,上易,148
【裁判日期】    950525
【裁判案由】    賭博
【裁判全文】
臺灣高等法院高雄分院刑事判決         94年度上易字第148號
上  訴  人  臺灣高雄地方法院檢察署檢察官
被      告  乙○○
            丙○○
上2 人共同
選任辯護人  陳妙泉律師
被      告  甲○○
選任辯護人  盧俊誠律師
上列上訴人因被告等賭博案件，不服臺灣高雄地方法院93年度易
字第1237號中華民國94年1月28日第一審判決（起訴案號：臺灣
高雄地方法院檢察署93年度偵字第1793號），提起上訴，本院判
決如下：
     主  文
上訴駁回。
     理  由
一、公訴意旨略以：被告乙○○係位於高雄市○○區○○路33號
    「保羅遊戲場」之負責人，自民國91年11月中旬某日起，在
    上開公眾得出入之遊藝場門口，擺設夾娃娃機之賭博性電動
    機具共4 台，用以與至該遊藝場之不特定顧客對賭財物，並
    自92年11月26日起，以月薪新台幣（下同）1 萬5,000 元僱
    用具有犯意聯絡之被告丙○○，由丙○○負責在店內為賭客
    兌換現金，其對賭方式為：賭客每次在娃娃機投幣孔投入10
    元之硬幣賭博，如夾得機具內之玩具鈔票，即可依玩具鈔票
    之面額，向丙○○兌換同等金額之現金；若未夾得鈔票，所
    投入之金錢則歸店家所有。嗣於93年1 月14日23時50分許，
    適有被告甲○○在「保羅遊戲場」於賭玩夾娃娃機機台時夾
    得2 塑膠罐，各裝有紅包袋1 個含50元之玩具鈔票各1 張後
    ，持之向丙○○換現金100 元完畢，隨即為埋伏在旁之員警
    當場查獲，並扣得娃娃機1 台（含IC板1 塊）、機具內硬幣
    970 元、週轉金440 元、賭資100 元、紅包袋7 個（每個紅
    包袋黏貼玩具鈔票1 張，金額共450 元，另50元玩具鈔票1
    張）、兌換現金之紅包袋2 個（每個紅包袋黏貼50元玩具鈔
    票1 張）、紙條1 張（記明1 月12日吃幣10塊錢）、塑膠罐
    2 個等情，因認被告乙○○、丙○○、甲○○均涉犯刑法第
    266 條第1 項之賭博罪嫌。
二、公訴人認被告等有犯前開賭博罪嫌，係以證人劉燈貴、鄭鐵
    勇、王冠智於檢察官偵查中之證述、卷附之臨場檢查紀錄表
    1 份（內有被告甲○○、丙○○親筆簽名及指紋）、現場蒐
    證照片14張及扣案之賭金100 元、兌換現金之紅包袋2 個、
    塑膠罐2 個、娃娃機1 台（含IC板1 塊）、機具內硬幣970
    元、紅包袋7 個、紙條1 張、週轉金440 元，為其論據。訊
    據被告等均堅決否認有前開賭博犯行，被告丙○○辯稱：賭
    客於娃娃機投幣孔投入10元，夾得玩具鈔票，只能依據玩具
    鈔票之金額，換店內商品，不能換現金。93年1 月14日晚上
    11點交班後，甲○○沒有拿兩張50元的玩具鈔票向我換現金
    ，只有拿100 元向我換10個10元硬幣，總共換兩次等語。被
    告甲○○辯稱：沒有拿夾到的之2 張50元玩具鈔票，（放在
    口袋中，尚未換取），向丙○○換取100 元，是拿自己的10
    0 元換取10個10元硬幣。被扣得之賭資100 元，是10個10元
    硬幣，是向丙○○換到拿在手上的，並無不法賭博情事等語
    。被告乙○○辯稱：在保羅遊戲場玩夾娃娃機，夾得玩具鈔
    票，只能依據玩具鈔票之金額，換店內商品，不能換現金，
    並無賭博之不法情事等語。
三、按犯罪事實應依證據認定之，無證據不得認定犯罪事實。又
    不能證明被告犯罪者，應諭知無罪之判決，刑事訴訟法第15
    4 條第2 項及第301 條第1 項分別定有明文。又事實之認定
    ，應憑證據，如未能發現相當證據，或證據不足以證明，自
    不能以推測或擬制之方法，為裁判之基礎（最高法院40年台
    上字第86號判例參照。）而所謂證據，係指足以證明被告確
    有犯罪行為之積極證據而言，該項證據須適於為被告犯罪之
    證明者，始得採為斷罪之資料（參照最高法院69年台上字第
    4913號判例）。認定不利於被告之事實，須依積極證據，苟
    積極證據不足為不利於被告事實之認定時，即應為有利於被
    告之認定，更不必有何有利之證據，最高法院亦著有30年上
    字第816 號判例可資參照。
四、經查：
  (一)證人劉燈貴、王冠智偵查中固均結證：被告甲○○以紅包袋
    向丙○○換取現金等情，惟證人劉燈貴於偵查中另證稱：替
    代役（即王冠智）告訴伊甲○○持玩具鈔到櫃臺換錢，甲○○第2 次夾娃娃時，伊站到甲○○背後，看見甲○○夾到2
    個紅包袋，都拿在手上走進櫃臺向丙○○兌換，丙○○收了
    紅包袋就放進百寶箱第1 層等語（見93偵1793號卷第28頁至
    第29頁），據此被告甲○○身上應再無紅包袋，然查警詢卷
    第15頁、第16頁則又紀錄扣得被告甲○○身上之紅包袋2 個
    （內各有50元玩具鈔1 張），則如何辨別所扣得之紅包袋2
    個係被告甲○○兌換現金，即有疑問。況另查依證人王冠智
    於偵查中證稱：伊當時有看到甲○○拿紅包袋向櫃臺換現金
    10元的硬幣，至於拿幾個紅包袋，伊並沒有看到等語（見93
    偵1793號卷第57頁），綜合證人劉燈貴、王冠智前揭證述可
    知，甲○○總共向丙○○換取2 次現金，所持紅包袋至少3
    個以上（王冠智看到1 次不知幾個紅包袋，劉燈貴看到1 次
    2 個紅包袋），然證人鄭鐵勇於偵查中則證稱：自抽屜中找
    到兌換之紅包袋2 個，因為查獲當時抽屜還未關緊，該2 個
    紅包袋放在最上面，被告丙○○並來不及整理等語（見93偵
    1793號卷第29頁），則依證人劉燈貴所述之兌換現金流程，
    被告丙○○係將所兌換之紅包袋放置於百寶箱第1 層，則被
    告甲○○兌換2 次之時間相距不長，被告丙○○是否會隨即
    將甲○○第1 次所兌換之紅包袋自百寶箱第1 層取出而另外
    置放？並非毫無疑問，倘被告丙○○未將甲○○第1 次兌換
    之紅包袋另外置放，則如前述，被告甲○○所兌換之紅包袋
    至少3 個以上，怎僅會自抽屜扣得紅包袋2 個？由上觀之，
    證人劉燈貴、王冠智、鄭鐵男於偵查中之證述既前後不一，
    且相互矛盾，自均難採為不利於被告等之認定。
  (二)被告甲○○於警訊時固自承：我第1 次向店員丙○○以1 張
    100 元玩具假鈔兌換現金100 元，第2 次以2 張各50元玩具
    假鈔向店家兌換現金100 元時，被警方當場查獲等情（見警
    卷第9 頁）。然果如其所說，則上開2 張50元假鈔應係在櫃
    台兌換現金時被查扣。惟查目擊證人蔡宗仁於原審審理時結
    證：我有看到警察搜甲○○的身，搜出紅包袋及零錢10枚。
    我負責超商與兌換客人代幣，我不是站在櫃台，當時是丙○○在櫃台。甲○○換了2 次零錢，他拿100 元換10元硬幣，
    我確定他沒有拿紅包袋換零錢等語（見原審卷第99至107 頁
    ）。復參酌原審當庭以放影設備顯示員警查獲後之現場狀況
    ，可明顯聽聞被告甲○○向員警質疑以現金100 元換錢不可
    以嗎等詞（見原審94年1 月14日審判筆錄）以觀，足證被告
    甲○○係於現金100 元向丙○○兌換零錢時，適警前往取締
    ，且扣案之兩個紅包袋（各有50元假鈔1 張）係警方自其身
    上搜出，並非甲○○以2 張50元假鈔向丙○○兌換零錢，至
    為明確。則被告甲○○於警訊中之上開自白與事實不符，自
    難採為不利於被告等之證據。
五、綜上所述，被告等所辯各情，尚堪採信。此外，復查無其他
    確切之證據足證被告等有公訴人所指之賭博犯行，依前開判
    例之意旨，應認不能證明被告等犯罪，則原審所為被告等無
    罪之諭知，尚無不當。公訴人上訴意旨，仍執前詞，指摘原
    判決不當，難認有理由，應予駁回。
據上論斷，應依刑事訴訟法第368條，判決如主文。
本案經檢察官林惠到庭執行職務。
中    華    民    國    95    年    5     月    25    日
                  刑事第三庭    審判長法  官  周賢銳
                                      法  官  黃仁松
                                      法  官  謝宏宗
以上正本證明與原本無異。
本件判決不得上訴。
中    華    民    國    95    年    5     月    26    日
                                      書記官  熊惠津
                                                      Q


司法院資訊處製作；財團法人民間司法改革基金會備份。
